【裁判字號】    94,訴,1017
【裁判日期】    950509
【裁判案由】    徵收補償
【裁判全文】
高雄高等行政法院裁定
                            九十四年度訴字第一０一七號
                      民國九十.
原      告  甲○○○
訴訟代理人  丙○○
被      告  高雄市政府工務局
代  表  人  乙○○局長
訴訟代理人  戊○○
            丁○○
上列當事人間因徵收補償事件，原告提起行政訴訟。本院裁定如
下：
   主  文
原告之訴駁回。
訴訟費用由原告負擔。
    理  由
一、按「原告之訴，有左列各款情形之一者，行政法院應以裁定
    駁回之。但其情形可以補正者，審判長應定期間先命補正：
    ．．．十、起訴不合程式或不備其他要件者。」為行政訴訟
    法第一百零七條第一項第十款所明定。又依行政訴訟法第六
    條規定提起之確認行政處分無效之訴訟，係以行政處分為確
    認無效之對象。而此所謂行政處分，係指中央或地方機關就
    公法上具體事件所為之決定或其他公權力措施而對外直接發
    生法律效果之單方行政行為，亦即行政行為必須對外直接發
    生法律上效果者，始與行政處分之法效性要件相當；凡行政
    機關之行為，而未對外發生法律效果者，均應排除於行政處
    分之外；至行政機關所為單純事實之敘述（或事實通知）或
    理由之說明，既不因該項敘述或說明而生何法律上之效果，
    自非行政處分，人民即不得對之提起訴願，此觀行政程序法
    第九十二條第一項、訴願法第三條第一項之規定自明，最高
    行政法院亦著有六十二年裁字第四十一號判例可資參照。故
    原告依行政訴訟法第六條規定提起確認訴訟，若其請求確認
    者並非行政處分，則其起訴即屬不備其他要件，行政法院應
    以裁定駁回之。
二、經查，原告所有高雄市○○區○○段二二一之一地號土地（
    應有部分六十二分之二），係分割自同段二二一地號土地，
    屬第四種住宅區○○○○道路。被告辦理八十一年度苓雅區
    ○○路開闢工程，需用原告共有苓雅區○○段二二一地號土
    地（道路用地），經奉內政部八十年七月二十六日台（八０
    ）內地字第八０一四四四七號函核准徵收，被告乃於八十年
    七月三十一日以高市地政四字第一０七五二號公告徵收，並
    完成徵收補償之法定程序。原告以系爭正昌段二二一之一地
    號土地，係自二二一地號土地分割出，亦位於尚武路同一道
    路上，屬該道路用地範圍，請求核發地價補償費，案經被告
    以系爭土地非屬都市○○道路用地，為一私設巷道，並無徵
    收補償之法令依據為由，而以八十八年六月九日高市工新處
    字第一四二七九號函否准原告之請求，原告不服，提起訴願
    、再訴願及行政訴訟，經最高行政法院以九十年度判字第八
    二一號判決駁回原告之訴確定在案，原告又提起再審之訴，
    亦經最高行政法院以九十一年度裁字第一二三三號裁定予以
    駁回。嗣原告於九十四年六月十七日提出陳情書，請求依據
    行政程序法第一百十三條第六款及第七款規定，依職權確認
    下列行政處分無效：（一）被告八十九年一月十八日行政訴
    訟答辯狀頁二記載，將「高雄市八十年度重新規定地價地價
    申報書」之苓雅區○○段二二一之一地號土地併同同段二二
    一號土地，以紅色字體「列入徵收路地」記載之公文書，未
    經查證，認為土地所有權人「自己列入徵收範圍」等不實之
    記載，影響訴願、再訴願及行政法院之裁判。（二）被告九
    十一年十二月三日行政訴訟再審答辯狀頁二記載，「再審原
    告未於徵收公告期滿六個月內，向地政機關要求一併徵收」
    ，惟依法土地使用機關應善盡「告知」之義務。案經被告以
    九十四年六月二十八日高市工新處字第０九四００一六六八
    二號函復略以：「經查本局八十八年六月九日高市工新處字
    第一四二七九號函之處分並無法定無效之事由，該處分係合
    法有效，且本案亦經行政爭訟程序判決確定在案。」等語。
    原告不服，向高雄巿政府提起訴願，經高雄巿政府以九十四
    年十二月八日高巿府法一字第０九四００六一五三０號訴願
    決定以，原告向原處分機關請求確認原處分無效未被允許後
    ，應以高等行政法院為第一審管轄法院提起行政訴訟，而非
    以訴願程序救濟之，原告逕提本件訴願，程序亦有不合為由
    ，決定不予受理。原告遂提起本件確認訴訟，並聲明求為判
    決：確認被告八十九年一月十八日行政訴訟答辯狀及九十一
    年十二月三日行政訴訟再審答辯狀無效云云。
三、然查，被告八十九年一月十八日行政訴訟答辯狀，係針對原
    告所提起九十年度判字第八三一號徵收補償事件，向最高行
    政法院就原行政處分作成之法律、事實依據及該行政處分並
    無違法或不當之說明，未對原告產生任何法律效果，揆諸前
    揭說明，自非屬行政處分。次查，被告九十一年十二月三日
    行政訴訟再審答辯狀，亦係針對原告所提起九十一年度裁字
    第一二三三號再審事件，向最高行政法院就原行政處分作成
    之法律、事實依據及該行政處分並無違法或不當之說明，亦
    未對原告產生任何法律效果，揆諸前揭說明，亦非屬行政處
    分。是原告主張：被告八十九年一月十八日行政訴訟答辯狀
    及被告九十一年十二月三日行政訴訟再審答辯狀為行政處分
    云云，委不足採。從而，原告提起本件確認訴訟，其起訴即
    有不備其他要件之欠缺，揆諸前揭法律規定，應予駁回。
四、又原告提起本件訴訟，既因程序上不合法而遭駁回，故其所
    為實體上之爭執，本院即無再予審究之必要，併予敘明。
五、據上論結，本件原告之訴為不合法，依行政訴訟法第一百零
    七條第一項第十款、第一百零四條、民事訴訟法第九十五條
    、第七十八條，裁定如主文。
中    華    民    國  九十五  年    五    月    九    日
                  第一庭審判長法  官  呂佳徵
                              法  官  蘇秋津
                              法  官  許麗華
以上正本係照原本作成。
如不服本裁定，應於裁定送達後十日內以書狀敘明理由，經本院
向最高行政法院提出抗告（須按對造人數附具繕本）；並應預繳
送達用掛號郵票六份（每份三十四元）。
中    華    民    國  九十五  年    五    月    九    日
                              書記官  藍亮仁


司法院資訊處製作；財團法人民間司法改革基金會備份。
